臺中高等行政法院判決
　　　　　　　　　　　　　　　　　　 96年度訴字第00163號
　　　　　　　　　　　　　　　.
原　　　告　天宇實業股份有限公司
代　表　人　甲○○
訴訟代理人　王　剛　律師
　　　　　　張德銘　律師
被　　　告　臺中縣稅捐稽徵處
代　表　人　乙○○
訴訟代理人　丙○○
上列當事人間因地價稅事件，原告不服臺中縣政府中華民國96年
3月22日府訴委字第0960078630號訴願決定，提起行政訴訟。本
院判決如下︰
　　主  文
原告之訴駁回。
訴訟費用由原告負擔。
　　事  實
一、事實概要：
    緣原告所有坐落台中縣豐原市○○段307、311、312、313、
    314、315、316、326、334、342、343、344、345、346、
    351、352、353、354、355、356、363、364、365號等23筆
    經編定為工業區「建」及「雜」地目之土地（下稱系爭土地
    ），經被告依土地稅法第14條及第16條規定按一般用地稅率
    課徵民國（以下同）95年地價稅計新臺幣（以下同）3,709,
    978元。原告不服，申請復查，未獲變更，向台中縣政府提
    起訴願，遭駁回，遂提起本件行政訴訟。
二、兩造聲明：
    (一)原告聲明求為判決：
      1.訴願決定及原處分均撤銷。
      2.被告應就原告所有坐落台中縣豐原市○○段307、311、
        312 、313、314、315、316、326、334、342、343、
        344、345、346、351、352、353、354、355、356、
        363、364、365等23筆經編定為工業區之建及雜地目土
        地，均應改按工業區用地稅率課徵地價稅。
      3.訴訟費用由被告負擔。
    (二)被告聲明求為判決：
      1.原告之訴駁回。
      2.訴訟費用由原告負擔。
三、兩造之陳述：
    (一)原告部分：
      1.按「人民有依法律納稅之義務」，憲法第19條定有明文
        ，又「憲法第19條規定人民有依法律納稅之義務，係指
        人民僅依法律所定之納稅主體、稅目、稅率、納稅方法
        及納稅期間等項而負納稅之義務‧‧‧」司法院釋字第
        217號解釋甚詳，中央法規標準法第5條第2款規定：「
        關於人民之權利義務者，應以法律定之」、行政程序法
        第1條明定：「為使行政行為循公正、公開與民主之程
        序，確保依法行政之原則，以保障人民權益，提高行政
        效能，增進人民對行政之信賴，特製定本法。」是以自
        憲法、中央法規標準法、行政程序法言之，人民僅有依
        法律納稅之義務，甚為明確，稅捐稽徵機關，自應遵辦
        。本件被告以行政命令之財政部83年7月6日台財稅0000
        00000號、87年1月22日台財稅第000000000號、土地稅
        法施行細則第14條第1項第1款及第2項、行政院89年9月
        20日台財字第27591號增訂之同條第3項作為其違法作成
        行政處分之依據，顯係以行政命令改變法律之規定，自
        為依法行政所不許。
      2.本件原告所有上開土地，原所有權人友聯公司已依工業
        區用地稅率之規定申請核准有案，被告係以行政命令將
        之撤銷，此有被告68年10月17日中縣稅二字第72937號
        及68年9月20日中縣稅二字第61027號函可證，且自上開
        函件觀之，友聯公司當即表示不服，是原處分顯與首開
        法律規定有違，依土地稅法第41條第1項後段規定，在
        其用途未變更之前，自不必再行申請，法律既有明文，
        被告竟不依法行政要求原告重行申請，於法顯有未合。
        被告依平均地權施行細則之規定，將已依法核准之優惠
        稅率撤銷，乃以行政命令否准依法所為之決定，自屬無
        效，自不能作為原告應重行申請之依據。土地稅法對於
        停工與變更用途，並無其性質係屬相同之規定，被告亦
        無權擅為認定。
      3.本件原處分及訴願決定無非以土地稅法施行細則第14條
        及66年頒布之平均地權條例施行細則第32條之規定為其
        依據，惟查，就工業用地所有權人是否適用一般稅率或
        特別稅率，事關人民之權利義務，其以行政命令代替法
        律，依憲法第19條及司法院釋字第217號解釋意旨，另
        按「法律應經立法院通過，總統公布」、「關於人民權
        利義務者，應以法律訂定」、「法律不得牴觸憲法，命
        令不得牴觸憲法或法律，下級機關訂定之命令，不得牴
        觸上級機關之命令」中央法規標準法第4條、第5條2款
        、第11條分別定有明文，上開土地稅法施行細則及平均
        地權條例施行細則均屬行政命令，而非經立法院通過制
        定之法律，依行政程序法第158條「法規命令抵觸憲法
        法律者」均屬無效之行政命令，訴願決定竟以平均地權
        條例施行細則乃依平均地權條例第86條授權訂定，為土
        地稅法第18條第1項之特別規定為否准原告訴願之理由
        ，殊不知平均地權條例施行細則雖係依平均地權條例第
        86 條訂定，但仍屬行政命令性質，因其未經立法院通
        過，總統公布之程序，況其內容為關於人民之權利義務
        事項，依中央法規標準法第5條第2款規定，不得以命令
        定之，原告前所有權人友聯公司既對被告改按一般用地
        稅率課徵上開土地之地價稅表示異議，則被告該項處分
        即屬無效，參照最高行政法院94年11月庭長法官聯席會
        議紀錄，即不得維持該無效之行政處分，訴願決定見未
        及此，致原告之權益受損，顯有違誤。況訴願決定書援
        引66 年頒布之平均地權條例施行細則第32條之規定，
        95年10 月25日修正時已經廢止，原處分及訴願決定作
        為依據亦屬無據。
      4.至於工廠雖已停工，但上開土地作為工業用地則並未變
        更，土地稅法又未對工廠停工不得按工業區用地稅率課
        徵地價稅列為停止條件，被告於無法律依據之情形下，
        擅以工廠停工作為停止優惠稅率之理由，顯乏依據，況
        原告上開土地於工廠停工後，並未作其他用途，例如道
        路用地雖行人稀少，然仍不失其為道路用地之本旨，原
        告上開土地專為工業區使用之本旨數十年如一日，自不
        容於無法律規定之情形下，擅自提高其稅率，有違依法
        行政之信賴。
      5.按土地稅法第18條規定：「供左列事業直接使用之土地
        ，按千分之十計徵地價稅。但未按目的事業主管機關核
        定規劃使用者，不適用之。一、工業用地、‧‧‧」，
        又依照平均地權條例第3條規定：「本條例用詞之定義
        如左：‧‧‧四、工業用地：指依法核定之工業區土地
        及政府核准工業或工廠使用之土地」，又同法第21條規
        定：「供左列事業直接使用之土地，按千分之十計徵地
        價稅。但未按目的事業主管機關核定規劃使用者，不適
        用之。一、工業用地、‧‧‧」。上開條文所稱「未按
        目的事業主管機關核定規劃使用者」，當指積極將工業
        用地作為非工業使用而言。至於已作為工業使用，僅因
        經營不善致生減產、停工、歇業、被查封、發生產權糾
        紛、甚至被吊銷工廠登記證等，其廠房機械仍在該工業
        用地上，自屬使用情形未經變更，而不該當上開但書「
        未按目的事業主管機關核定規劃使用者，不適用之」之
        適用。財政部對此亦作如下之釋示：
        (1)財政部94年10月20日台財稅字第09404577100號函釋
          汽車修理廠等工廠登記證被註銷，於土地所有權人及
          使用情形均未變更前，仍准繼續適用工業用地稅率。
        (2)財政部81年8月21日台財稅字第810303719號函釋工業
          用地於註銷工廠登記證後出租如符規定可繼續適用特
          別稅率。
        (3)財政部86年2月20日台財稅字第861884090號函釋承購
          工業用地其使用情形未變更係指仍作工業用地使用而
          言。
        (4)財政部86年8月14日台財稅字第860480336號函釋工業
          區土地按核定規劃使用在開發期間及出售前可享特別
          稅率。
      6.本件系爭土地，自58年起即由友聯紗廠股份有限公司作
        為廠房使用，嗣於67年8月17日變更廠名為「澤豐化工
        棉製廠股份有限公司」，再經78年6月1日由原告承購取
        得該工廠及土地至今，繼續且無間斷地仍作工業用地使
        用，從未變更為非工業用地之使用，此一事實，一查即
        知。從而訴願決定以：「(1)已核定按工業用地或工廠用
        地稅率課徵地價稅之土地，或已登記之工廠停工滿一年
        以上者，應由新辦工業人向該管稅捐機關申請恢復按一
        般用地課稅。(2)澤豐化工棉製廠股份有限公司業經前台
        灣省政府建設廳73年12月13日73建一字第297267號公告
        註銷工廠登記在案。(3)因此，原告於78年所承買者為已
        按一般用地稅率課地價稅之土地」云云，其不以本件工
        業用地是否有積極變更非工業使用為認定有無特別稅率
        之適用，而以上開停工、註銷工廠登記為理由認定不適
        用特別稅率，顯屬違法不當：
        (1)其立論與上開財政部94年10月20日台財稅字第094045
          77100號函釋不以工廠登記證是否被註銷作為認定土
          地稅法第18條第1項但書及平均地權條例第21條所稱
          「未按目的事業主管機關核定規劃使用者，不適用之
          」之意旨相違。
         (2)復查土地稅法第41條第1項後半段特別規定：「前已
           核定而用途未變更者，以後免再申請」，本案既經
           友聯紗廠至澤豐工廠均持有工廠登記證，依法作為
           工業使用至今，且被告68年10月17日中縣稅二字第
           72937號函及68年9月20日中縣稅二字第61027號函可
           推知，本件土地早經核定適用特別稅率有案，乃主
           管機關以「撤銷工廠登記證」為由違法認定本件土
           地無特別稅率之適用，復無視土地稅法明定「前已
           核定用途未變更者，以後免再申請」而指摘原告或
           其前手未再申請特別稅率因而無特別稅率之適用乙
           節，自屬違法不當。
      7.土地稅法第18條相關工業用地之適用特別稅率規定，其
        不適用者僅以「未按目的事業主管機關核定規劃使用者
        」為限，係指工業用地所有人未按主管機關核定應作工
        業使用而積極變更為非工業使用為其立法之本旨。因而
        在使用情況並未變更僅因就工業使用之程度(完全運轉
        、局部運轉、斷斷續續停工、或一段時間歇業等)，正
        如同上開財政部釋示「工廠登記證被註銷，於土地所有
        權人及使用情形均未變更」、「使用情形未變更係指仍
        作工業用地使用而言」，係以實際是否有變更使用之事
        實為條件。上開被援用之施行細則以「停工」、「停業
        」、「被註銷工廠證」認定等同「未按目的事業主管機
        關核定規劃使用者」，無視本件土地仍繼續不間斷地作
        工廠使用迄今之事實，自屬加重母法土地稅法所訂定稅
        率之限制條件，顯屬逾越母法之行政命令，依照行政程
        序法第158條自屬無效之行政命令。
      8.綜上所陳，訴願決定及原處分顯然違法，請判決撤銷原
        處分及訴願決定云云。
    (二)被告部分：
      1.查本件原告所有系爭土地，係於78年6月1日向友聯紗廠
        公司承購取得，原告雖於91年11月29日向被告申請改按
        工業用地稅率課徵地價稅，惟其迄今均未依土地稅法施
        行細則第14條第1項第1款規定，提示工廠設立登記許可
        證、建照執照及工廠登記證等資料供核，被告乃按一般
        用地稅率核課95年地價稅計3,709,978元，依土地稅法
        第14條及第18條第1項第1款、66年4月1日發布之平均地
        權條例施行細則第32條、財政部83年7月6日台財稅第
        831600209號函及87年1月22日台財稅第000000000號函
        釋等規定，並無違誤。
      2.依被告現有保存資料「地價稅總歸戶冊」，友聯紗廠股
        份有限公司自67年起持有之系爭土地，即均按一般稅率
        課徵地價稅。第查，被告前以92年12月9日中縣稅法字
        第0920034315號函請臺中縣政府查明友聯紗廠股份有限
        公司之工廠登記證（坐落系爭土地上之豐原市○○路38
        之1號工廠，現門牌整編為豐原市○○街310號）是否已
        繳銷或經公告註銷，經臺中縣政府以92年12月12日府建
        工字第0920333526號函復：「．．．說明：二、查本府
        工廠登記存卷資料，『友聯紗廠股份有限公司』於67年
        8月17日經前臺灣省政府建設廳核准變更廠名為『澤豐
        化工棉製廠股份有限公司』；復查澤豐化工棉製廠股份
        有限公司業經前臺灣省政府建設廳73年12月13日73建一
        字第297267號公告註銷工廠登記在案．．．。」又依上
        開臺中縣政府函所檢送之前臺灣省政府建設廳73年12月
        13日73建一字第297267號公告影本，其註銷澤豐化工棉
        製廠股份有限公司之工廠登記證係因該公司停工逾年，
        是系爭土地縱然原經核准按工業用地稅率課徵地價稅，
        亦已不符合土地稅法第18條第1項適用特別稅率之規定
        ，依同法條但書及土地稅法施行細則第14條第2項第2款
        規定，亦應改按一般用地稅率計徵地價稅。故原告於78
        年6月1日向友聯紗廠股份有限公司承購取得系爭土地，
        係取得已恢復按一般稅率核課地價稅之土地，自無財政
        部83年7月6日台財稅第836600209號函釋承購原經核准
        按工業用地稅率課徵地價稅之土地，於所有權移轉後，
        如經稽徵機關查明其使用情形未變更，且符合按目的事
        業主管機關核定規劃使用者，仍准繼續按千分之10稅率
        計徵地價稅之適用。再查，依原告提示之被告68年5月3
        日中縣稅二字第30733號及同年9月20日中縣稅二字第
        61027號函所載，系爭土地上工廠因停工逾一年視同歇
        業，依66年4月1日發布之平均地權條例施行細則第32條
        第3項規定，被告自66年上期起按一般稅率計徵系爭土
        地之地價稅，於法有據。末查，原告雖於91年11月29日
        申請按工業用地特別稅率課徵地價稅，惟因公司已停工
        數十年欠缺土地稅法施行細則第14條規定之相關證明文
        件，經被告以92年2月26日中縣稅財字第09200323900號
        函，請原告依上揭規定補附工廠設立登記許可證、建照
        執照及工廠登記證等資料，惟其迄未提示，自無法核准
        系爭土地自次（92）年期起按工業用地稅率課徵地價稅
        ，是系爭土地95年地價稅仍應按一般用地稅率課徵，被
        告任事用法並無違誤，亦非欲以行政命令作為課稅依據
        ，原告顯有誤解，請判決駁回原告之訴等語。
　　理  由
一、按土地稅法第15條規定：「地價稅按每一土地所有權人在每
    一直轄市或縣（市）轄區內之地價總額計徵之。前項所稱地
    價總額，指每一土地所有權人依法定程序辦理規定地價或重
    新規定地價，經核列歸戶冊之地價總額。」同法第16條規定
    ：「地價稅基本稅率為千分之十。土地所有權人之地價總額
    未超過土地所在地直轄市或縣（市）累進起點地價者，其地
    價稅按基本稅率徵收；超過累進起點地價者，依左列規定累
    進課徵：一  超過累進起點地價未達五倍者，就其超過部分
    課徵千分之十五。二  超過累進起點地價五倍至十倍者，就
    其超過部分課徵千分之二十五。三　超過累進起點地價十倍
    至十五倍者，就其超過部分課徵千分之三十五。四　超過累
    進起點地價十五倍至二十倍者，就其超過部分課徵千分之四
    十五。五　超過累進起點地價二十倍以上者，就其超過部分
    課徵千分之五十五。前項所稱累進起點地價，以各該直轄市
    及縣（市）土地七公畝之平均地價為準。但不包括工廠用地
    、礦業用地、農業用地及免稅土地在內。」同法第18條第1
    項第1款規定：「供左列事業直接使用之土地，按千分之十
    計徵地價稅。但未按目的事業主管機關核定規劃使用者，不
    適用之：一、工業用地、礦業用地。‧‧‧。」同法第41條
    第1項規定：「依第17條及第18條規定，得適用特別稅率之
    用地，土地所有權人應於每年（期）地價稅開徵40日前提出
    申請，逾期申請者，自申請之次年期開始適用。前已核定而
    用途未變更者，以後免再申請。」土地稅法施行細則第14條
    規定：「土地所有權人，申請適用本法第18條特別稅率計徵
    地價稅者，應填具申請書，並依左列規定，向主管稽徵機關
    申請核定之：一、工業用地：應檢附工業主管機關核准之使
    用計畫書圖或工廠設立許可證及建造執照等文件。其已開工
    生產者，應檢附工廠登記證。．．．。核定按本法第18條特
    別稅率計徵地價稅之土地，有左列情形之一者，應由土地所
    有權人申報改按一般用地稅率計徵地價稅：‧‧‧。二、停
    工或停止使用逾1年者。前項第2款停工或停止使用逾1年之
    土地，如屬工業用地，其在『工廠登記證未被工業主管機關
    註銷』，且未變更供其他使用前，仍繼續按特別稅率計徵地
    價稅。」是依上開規定，應課徵地價稅之土地，原則上係按
    每一土地所有權人在每一直轄市或縣（市）轄區內之地價總
    額計徵，其基本稅率為千分之十。土地所有權人之地價總額
    未超過土地所在地直轄市或縣（市）累進起點地價者，按基
    本稅率徵收；超過累進起點地價者，按累進稅率徵收。工業
    用地，則按千分之十計徵地價稅，不適用累進稅率徵收，但
    未按目的事業主管機關核定規劃使用者，則仍按一般稅率課
    徵。因工業用地稅率不採累進稅率課徵，故土地所有權人應
    於每年（期）地價稅開徵40日前提出申請者始有適用。但經
    申請核准後用途未變更者，為免反覆申請，徒增勞費，故規
    定其免再申請。但工業或工廠用地，已停工或停止使用逾1
    年者，所有權人應申報改按一般用地稅率計徵地價稅。惟工
    廠登記證未被工業主管機關註銷，且未變更供其他使用前，
    則仍繼續按特別稅率計徵地價稅。
二、本件原告所有系爭土地，原屬友聯公司所有，依原告起訴時
    提出之被告68年9月20日中縣稅二字第61027號函及同年10月
    17日中縣稅二字第72937號函，分別載明系爭土地因友聯公
    司停工逾1年，經臺灣省稅務局66年8月22日（66）稅二字第
    48791號函規定（似為核定之誤）於66年上期起恢復按一般
    稅率課稅。原告雖主張友聯公司當時曾經申請救濟，惟並未
    提出行政救濟後，業已獲得變更核定之證明。且本件被告前
    曾以92年12月9日中縣稅法字第0920034315號函請臺中縣政
    府查明友聯公司之工廠登記證是否已繳銷或經公告註銷，經
    臺中縣政府以92年12月12日府建工字第0920333526號函復略
    稱：「．．．二、查本府工廠登記存卷資料，『友聯紗廠股
    份有限公司』於67年8月17日經前臺灣省政府建設廳核准變
    更廠名為『澤豐化工棉製廠股份有限公司』；復查澤豐化工
    棉製廠股份有限公司業經前臺灣省政府建設廳73年12月13
    日73建一字第297267號公告註銷工廠登記在案．．．。」，
    並檢送前臺灣省政府建設廳73年12月13日73建一字第297267
    號公告影本，記載其註銷澤豐化工棉製廠股份有限公司之工
    廠登記證係因該公司停工逾年，此有上開書函附在原處分卷
    可稽（原處分卷第34頁至第38頁）。是系爭土地，除友聯公
    司自66年上期起即均按一般稅率課徵地價稅外，其於67年8
    月17日經前臺灣省政府建設廳核准變更廠名為澤豐公司後，
    因其亦停工逾1年以上，復經前臺灣省政府建設廳以73年12
    月13日73建一字第297267號公告註銷工廠登記；則原告於78
    年6月1日向友聯公司購買取得系爭土地時，系爭土地顯係按
    一般稅率核課地價稅之土地，自無財政部83年7月6日台財稅
    第836600209號函釋所稱承購原經核准按工業用地稅率課徵
    地價稅之土地，於所有權移轉後，如經稽徵機關查明其使用
    情形未變更，且符合按目的事業主管機關核定規劃使用者，
    仍准繼續按千分之十稅率計徵地價稅之適用，原告如欲獲得
    優惠稅率課徵地價稅，即應依土地稅法施行細則第14條之規
    定提出申請。
三、原告雖主張土地稅法第18條規定：「供左列事業直接使用之
    土地，按千分之十計徵地價稅。但未按目的事業主管機關核
    定規劃使用者，不適用之。一、工業用地、‧‧‧」。上開
    條文所稱「未按目的事業主管機關核定規劃使用者」，當指
    積極將工業用地作為非工業使用而言。至於已作為工業使用
    ，僅因經營不善致生減產、停工、歇業、被查封、發生產權
    糾紛、甚至被吊銷工廠登記證等，其廠房機械仍在該工業用
    地上，自屬使用情形未經變更，而不該當上開但書「未按目
    的事業主管機關核定規劃使用者，不適用之」之適用。此觀
    財政部下列釋示即明：
    1.財政部94年10月20日台財稅字第09404577100號函釋汽車
      修理廠等工廠登記證被註銷，於土地所有權人及使用情形
      均未變更前，仍准繼續適用工業用地稅率。
    2.財政部81年8月21日台財稅字第810303719號函釋工業用地
      於註銷工廠登記證後出租如符規定可繼續適用特別稅率。
    3.財政部86年2月20日台財稅字第861884090號函釋承購工業
      用地其使用情形未變更係指仍作工業用地使用而言。
    4.財政部86年8月14日台財稅字第860480336號函釋，工業區
      土地按核定規劃使用在開發期間及出售前可享特別稅率。
    本件系爭土地，係經編定為工業區「建」及「雜」地目之土
    地，自58年起即由友聯公司作為廠房使用，嗣於67年8月17
    日變更廠名為澤豐公司，再由原告於78年6月1日承購取得該
    工廠及土地至今。系爭土地由被告68年10月17日中縣稅二字
    第72937號函及68年9月20日中縣稅二字第61027號函，可推
    知其早經核定適用特別稅率在案，友聯公司、澤豐公司及原
    告均繼續且無間斷地仍作工業用地使用，從未變更為非工業
    用地之使用，從而訴願決定以：已核定按工業用地或工廠用
    地稅率課徵地價稅之土地，或已登記之工廠停工滿一年以上
    者，應由新辦工業人向該管稅捐機關申請恢復按一般用地課
    稅。澤豐公司業經前台灣省政府建設廳73年12月13日73建一
    字第297267號公告註銷工廠登記在案，原告於78年所承買者
    為已按一般用地稅率課地價稅之土地云云。不以本件工業用
    地是否有積極變更非工業使用為認定有無特別稅率之適用，
    而以上開停工、註銷工廠登記為理由認定不適用特別稅率，
    其立論與上開財政部94年10月20日台財稅字第09404577 100
    號函釋不以工廠登記證是否被註銷作為認定土地稅法第18條
    第1項但書及平均地權條例第21條所稱「未按目的事業主管
    機關核定規劃使用者，不適用之」之意旨相違，顯屬違法不
    當云云。
四、惟查：
    (一)財政部94年10月20日台財稅字第09404577100號函釋稱：
      「一原依工廠設立登記規則領有工廠登記證之汽車修理廠
      及其他工廠，其用地經核准按工業用地稅率課徵地價稅，
      不論其土地坐落於工業區（用地）內或工業區（用地）外
      ，於工廠管理輔導法公布施行後，因非屬該法第2條及相
      關公告規定之從事物品製造、加工範圍，免予辦理工廠登
　　　記者，於原領之工廠登記證依該法第33條規定被公告註銷
　　　後，在土地所有權人及使用情形均未變更前，仍准繼續適
      用工業用地稅率。二位於工業區（用地）外，原依工廠設
      立登記規則領有工廠登記證之工廠，其用地經核准按工業
      用地稅率課徵地價稅，於工廠管理輔導法公布施行後，雖
      屬該法第2條及相關公告規定之從事物品製造、加工範圍
      ，但因廠房或廠地未達一定面積，或其生產設備未達一定
      電力容量或熱能標準，免予辦理工廠登記者，於原領之工
      廠登記證依該法第33條規定被公告註銷後，在土地所有權
      人及使用情形均未變更前，仍准繼續適用工業用地稅率。
      」係工廠管理輔導法公布施行後，對非屬該法第2條及相
      關公告規定之從事物品製造、加工範圍，免予辦理工廠登
　　　記，或位於工業區（用地）外，原依工廠設立登記規則領
      有工廠登記證之工廠，其用地經核准按工業用地稅率課徵
      地價稅，於工廠管理輔導法公布施行後，雖屬該法第2條
      及相關公告規定之從事物品製造、加工範圍，但因廠房或
      廠地未達一定面積，或其生產設備未達一定電力容量或熱
      能標準，免予辦理工廠登記者，於原領之工廠登記證依該
      法第33條規定被公告註銷後，在土地所有權人及使用情形
      均未變更之情形者，財政部未免其作工業使用並未變更，
      僅因新法之施行，使其繼續作工業使用之工廠，竟因新法
      規定其不須辦理工廠登記證，而喪失以工業稅率課徵地價
      稅，所作之解釋。本件原告所有系爭土地，不論友聯公司
      或澤豐公司或原告，均非因工廠管理輔導法公布施行後，
      因非屬該法第2條及相關公告規定之從事物品製造、加工
      範圍，免予辦理工廠登記，或位於工業區（用地）外，原
      依工廠設立登記規則領有工廠登記證之工廠，其用地經核
      准按工業用地稅率課徵地價稅，於工廠管理輔導法公布施
      行後，雖屬該法第2條及相關公告規定之從事物品製造、
      加工範圍，但因廠房或廠地未達一定面積，或其生產設備
      未達一定電力容量或熱能標準，免予辦理工廠登記，於原
      領之工廠登記證依該法第33條規定被公告註銷後，在土地
      所有權人及使用情形均未變更之情形者，自不符合財政部
      上開解釋之範圍。
    (二)財政部81年8月21日台財稅字第810303719號解釋稱：「×
      ×罐頭廠股份有限公司，於註銷工廠登記後，將所有××
      地號等三筆經核准按工業用地稅率課徵地價稅之土地，租
      予○○公司使用，如經查明仍符合工業用地有關規定，應
      准繼續適用工業用地稅率課徵地價稅。」其解釋意旨已載
      明，工廠登記被註銷後，土地租予他公司使用，如經查明
      仍符合工業用地有關規定，應准繼續適用工業用地稅率課
      徵地價稅。本件依原告起訴時提出之被告68年9月20日中
      縣稅二字第61027號函及同年10月17日中縣稅二字第72937
      號函所示，系爭土地，友聯公司自66年上期起即按一般稅
      率課徵地價稅，其後出租予澤豐公司，經被告檢附申請改
      按工業用地稅率課徵地價稅申請書予澤豐公司，惟據原告
      於審理中之陳述，因系爭土地係被銀行假處分，未能提出
      相關證件向被告申請改按工業用地稅率課徵地價稅等語。
      是本件系爭土地，亦不符合財政部81年8月21日台財稅字
      第810303719號解釋之情形。
    (三)財政部86年2月20日台財稅字第861884090號函釋意旨略稱
      ：「．．．二按本部83年7月6日台財稅第831600209號函
      釋略以：『○○公司承購原經核准按工業用地稅率課徵地
      價稅之土地，於所有權移轉後，如經稽徵機關查明其使用
      情形未變更，且符合按目的事業主管機關核定規劃使用者
      仍准繼繼按千分之十稅率計徵地價稅』之規定，其中所稱
      ：『其使用情形未變更』乙節，依該函釋意旨，應指仍供
　　　作工業用地使用而言。本案振安鋼鐵股份有限公司購買安
      統實業股份有限公司原有，且經核准按工業用地特別稅率
      課徵地價稅之土地後，如經查明仍繼續供作工廠用地使用
      ，且符合按目的事業主管機關核定規劃使用者，縱其產品
      與其前手產品不同，應仍有上開函釋規定之適用。」其解
      釋文中已載明承購原經核准按工業用地稅率課徵地價稅之
      土地，於所有權移轉後，如經稽徵機關查明其使用情形未
      變更，且符合按目的事業主管機關核定規劃使用者仍准繼
      繼按千分之十稅率計徵地價稅。本件如前所述，系爭土地
      ，原所有權人友聯公司自66年上期起即被改按一般稅率課
      徵地價稅，其後出租澤豐公司，原告未能提出其曾獲准回
      復按工業用地稅率課徵地價稅，且澤豐公司亦經前臺灣省
      政府建設廳73年12月13日73建一字第297267號公告註銷工
      廠登記，至原告於78年6月1日向友聯公司購買取得系爭土
      地所有權迄今均未曾獲得按工業用地稅率課徵地價稅，則
      原告在未經檢附證件提出申請獲准改按工業用地稅率課徵
      地價稅前，被告自仍應按一般稅率課徵地價稅。
    (四)財政部86年8月14日台財稅字第860480336號函釋稱：本案
      經函准經濟部工業局86/07/30工（八六）五字第024873
      號函復略以：「土地稅法第18條所稱『按目的事業主管機
      關核定規劃使用』，在工業區開發者而言，應係指依工業
      主管機關核准之開發計畫，及依該計畫所定之開發期間及
      開發範圍。在開發期間及開發完成未出售供興辦工業人使
      用前，宜適用特別稅率。至稅捐機關查核之文件，以工業
      主管機關核定之開發使用計畫書圖為依據。」本部同意工
      業局上開意見。至於其適用特別稅率之申請程序及起始期
      間，仍應依現行規定辦理。其解釋意旨顯係就經濟部工業
      局函復財政部，有關土地稅法第18條所稱「按目的事業主
      管機關核定規劃使用」，在工業區開發者而言，應係指依
      工業主管機關核准之開發計畫，及依該計畫所定之開發期
      間及開發範圍。在開發期間及開發完成未出售供興辦工業
      人使用前，宜適用特別稅率。至稅捐機關查核之文件，以
      工業主管機關核定之開發使用計畫書圖為依據之意見，財
      政部同意依該意見辦理。本件系爭土地，原告並非按土地
      稅法第18條所稱「按目的事業主管機關核定規劃使用」，
      亦無該號解釋之適用。
    (五)原告另主張依據被告68年10月17日中縣稅二字第72937號
      及68年9月20日中縣稅二字第61027號函所載，系爭土地在
      66年以前曾依工廠用地課徵地價稅，然查，該土地已因停
      工逾年經稽徵機關恢復按一般土地課稅在案，依財政部80
      年5月25日臺財稅字第801247350號函及87年1月22日臺財
      稅字第000000000號函示意旨，其後之所有權人非另行提
      出工廠設立許可證等資料，經被告審核符合規定者，即無
      從改依工業用地稅率計徵地價稅。至於原告主張系爭土地
      之用途迄未變更，然查系爭土地於前土地所有權人友聯公
      司及其承租人澤豐公司經營時，工廠已停工多年，為原告
      所不爭，已不符合土地稅法第18條規定：「按目的事業主
      管機關核定規劃使用」之要件，揆諸前開說明，原告自不
      能以系爭土地上已停工之工廠，主張適用工業用地之特別
      稅率。至於原告主張被告以行政命令（平均地權條例施行
      細則第32條第2項規定）剝奪其權利顯然違法，然查平均
      地權條例施行細則係依據平均地權條例第86條授權訂定之
      法規命令，參照司法院釋字第620號解釋主文意旨，原告
      顯然誤解法令。
五、綜上所述，系爭土地原告自78年買受時，即非屬按工業用地
    稅率課徵地價稅之土地，依土地稅法第41條第1項規定：「
    依第17條及第18條規定，得適用特別稅率之用地，土地所有
    權人應於每年（期）地價稅開徵40日前提出申請，逾期申請
    者，自申請之次年期開始適用。前已核定而用途未變更者，
    以後免再申請。」之規定，原告於其前手未繼續作工業使用
    ，被改按一般稅率課徵地價稅後，如主張其買受後已作工業
    使用，即須依土地稅法施行細則第14條規定，應檢附工業主
    管機關核准之使用計畫書圖或工廠設立許可證及建造執照等
    文件，填具申請書，向主管稽徵機關申請，經核定後始能獲
    得特別稅率課徵地價稅。本件原告雖曾於91年11月29日向被
    告申請改按工業用地稅率課徵地價稅，惟當時並未提出工廠
    設立登記許可證、建造執照及工廠登記證等資料供審核，經
    被告以92年12月26日中縣稅財字第0920036299號函請原告限
    期補送上開資料，原告未於期限內提供資料供核，為被告駁
    回，原告循序提起行政訴訟，經本院以93年訴字378號判決
    及最高行政法院95年判字第450號判決駁回原告之訴確定。
    其93年、94年地價稅之核定，原告亦循序提起救濟，亦經本
    院94年訴字487號及95年訴字第00489號判決駁回原告之訴等
    情，業據訴願決定述綦詳，原告就此從未爭執，並有本院
    自檢索系統調取上開判決附卷可證，足徵原告就系爭土地，
    迄今仍未依據土地稅法第41條第1項及土地稅法施行細則第
    14條第1項第1款規定提出相關文件完成申請，故被告依據一
    般用地稅率課徵原告所有系爭土地95年地價稅，揆諸前揭法
    條規定及函釋意旨，原處分核無違誤，訴願決定予以維持亦
    無不當，原告訴請撤銷為無理由，應予駁回。
據上論結，本件原告之訴為無理由，依行政訴訟法第195條第1項
後段、第98條第3項前段，判決如主文。
中　　華　　民　　國　　96　　年　　8　　 月　　 2  　日
                    第三庭審判長法  官  王  茂  修
                                法  官  莊  金  昌
                                法  官  林  金  本
以上正本證明與原本無異。
如不服本判決，應於判決送達後20日內向本院提出上訴書狀，其
未表明上訴理由者，應於提起上訴後20日內向本院提出上訴理由
書（須依對造人數附具繕本）；如於本判決宣示或公告後送達前
提起上訴者，應於判決送達後20日內補提上訴理由書（須附繕本
）。未表明上訴理由者，逕以裁定駁回。
中　　華　　民　　國　　96　　年　　8　 　月　　3 　　日
                                書記官  蔡  騰  德
